臺灣桃園地方法院民事裁定　　　　　　 110年度訴聲字第28號
聲　請　人　王昱生　


相　對　人　敖雅絜　


上列當事人間請求移轉所有權登記事件，聲請人聲請許可為訴訟
繫屬事實之登記，本院裁定如下：
    主    文
聲請駁回。
    理  由
一、按訴訟標的基於物權關係，且其權利或標的物之取得、設定
    、喪失或變更，依法應登記者，於事實審言詞辯論終結前，
    原告得聲請受訴法院以裁定許可為訴訟繫屬事實之登記，民
    事訴訟法第254 條第5 項定有明文。準此，法院裁定許可為
    訴訟繫屬事實之登記，限於繫屬中之訴訟以物權關係為訴訟
    標的，且其權利或標的物之取得、設定、喪失或變更，依法
    應登記者，始在適用之列。倘訴訟標的法律關係，為債之關
    係者，或其權利或標的物之取得、設定、喪失或變更，非依
    法應登記者，即與前揭規定之要件不符，法院不得裁定許可
    為訴訟繫屬事實之登記。次按，不動產物權，依法律行為而
    取得者，非經登記，不生效力，民法第758 條定有明文。又
    借名登記契約，僅為借名人與出名人間之債權契約（最高法
    院106 年度第3 次民事庭會議決議參照），如僅係以他人為
    借名登記名義人，借名人自己「未曾」登記為不動產之所有
    權人，尚不得行使所有人之所有物返還請求權（最高法院10
    2 年度台上字第243 號、100 年度台上字第2101號判決意旨
    參照）。
二、聲請意旨略以：大陸人士之相對人前為聲請人之同居人，聲
    請人於民國108年9月17日購買門牌號碼桃園市○○區○○○
    路000號7樓之房地（下稱系爭不動產）借名登記予相對人名
    下，聲請人領取現金給付訂金後，其餘簽約金及貸款等款項
    則借用相對人所有玉山帳戶（下稱系爭帳戶）給付之，即先
    由聲請人及第三人即聲請人經營之昱林國際有限公司帳戶匯
    款至系爭帳戶，再由系爭帳戶轉帳至建商指定帳戶。詎相對
    人於109 年6 月1 日返回大陸後即未回台，並將系爭不動產
    所有權狀、購屋合約書等文件取走，經聲請人要求返還後，
    相對人仍置之不理。聲請人已提起返還借名登記物等訴訟，
    為免第三人因信賴利益善意取得系爭不動產所有權，爰依法
    聲請准予就系爭不動產為訴訟繫屬事實之登記等語。
三、經查，依聲請人主張其為系爭不動產之實際買受人，借名登
    記予相對人名下，就此爭議並已提起終止借名登記契約等語
    ，堪認聲請人係起訴請求終止其與相對人借名登記契約等，
    且聲請人「未曾」登記為系爭不動產之所有權人，是依前揭
    所述，其聲請顯與民事訴訟法第245 條第5 項規定要件不符
    ，自屬無據，應予駁回。
四、爰裁定如主文。
中    華    民    國   110    年    10    月    26    日
                  民事第二庭    法  官  林其玄
正本係照原本作成。
如對本裁定抗告，應於收受裁定正本送達後10日內向本院提出抗
告狀，並繳納抗告裁判費新臺幣1,000 元。
中    華    民    國   110    年    10    月    26    日
                                書記官  戴育萍